臺灣臺南地方法院刑事判決　　　　　　　 96年度訴字第685號
　　公　訴　人　臺灣臺南地方法院檢察署檢察官
　　被　　　告　乙○○
　　　　　　　　　　　　24號.
　　指定辯護人　本院公設辯護人　甲○○
上列被告因強盜等案件，經檢察官提起公訴（96年度偵字第7806
號），本院判決如下：
    主  文
乙○○意圖為自己不法之所有，攜帶兇器，以脅迫至使不能抗拒
，而使他人交付其物未遂，處有期徒刑肆年，扣案之西瓜刀壹把
、半罩式安全帽壹頂均沒收；又因過失傷害人，處有期徒刑貳月
；又傷害人之身體，處有期徒刑壹年，扣案之西瓜刀壹把沒收。
應執行有期徒刑伍年，扣案之西瓜刀壹把、半罩式安全帽壹頂均
沒收。
     事  實
一、乙○○因失業甚久，生活無繼而啟歹念，竟意圖為自己不法
    之所有，於民國96年5月15日凌晨4時許，頭戴半罩式安全帽
    、臉戴口罩及墨鏡，以掩飾身分，持客觀上足以對人之生命
    、身體、安全構成威脅、具有危險性之西瓜刀1支，騎乘其
    所有車號QN9-473號輕型機車，前往其先前曾任職、位於臺
    南縣安定鄉中沙村16號「STOP」超商，先佯裝欲購買物品四
    處張望，於確認店內無其他顧客後，遂以左手持刀，向該店
    值班店員丙○○脅迫稱：「把錢拿出來，我數到3」，欲致
    丙○○無抵抗餘地，丙○○見狀，心生畏怖一時間不能抗拒
    ，遂對乙○○謂：你自己進來拿。乙○○遂以左手持刀、右
    手欲將丙○○拉出櫃檯時，丙○○趁機開始以徒手抵抗，欲
    奪下乙○○之西瓜刀。此時，本在櫃檯旁睡覺之丙○○之弟
    丁○○，因先前聽到有人講「把錢拿出來」早已驚醒，見丙○○開始抵抗，遂上前幫助丙○○，欲奪下乙○○手中之西
    瓜刀。雙方於爭奪西瓜刀過程中，乙○○基於傷害之犯意，
    持該刀砍向丙○○之左手、致丙○○受有左前臂撕裂傷合併
    橈側伸腕長肌、伸腕短肌肌腱斷裂、右手大拇指恥神經斷裂
    等傷害。其復應注意並能注意而疏於注意，致砍及丁○○之
    右前臂，使其受有右前臂4x3公分之刀傷。嗣因丙○○奪下
    乙○○之西瓜刀後，因受傷而雙手漸感無力，見乙○○蹲在
    門口不知所措，恐乙○○再度攻擊，遂叫乙○○離開，乙○○便騎乘上開機車趕緊逃逸而未遂。嗣經警到場處理，丙○○告知歹徒特徵及疑似該店離職員工「阿豪」，旋即於同日
    下午2時許，在乙○○於臺南市○○路○段538巷13弄24號住
    處，為警循線查獲，並於其住處扣得其所有之作案時穿戴之
    米白色T恤、藍色牛仔褲各1件、半罩式安全帽1頂、及所持
    西瓜刀一把。
二、案經丙○○、丁○○訴由台南縣警察局善化分局報請台灣台
    南地方法院檢察署檢察官偵查起訴。
    理  由
甲、證據能力方面：
    本件下採論罪證據，其中丙○○、丁○○於偵查中之證述，
    雖係被告以外之人於審判外之陳述，惟業經具結，且本院亦
    查無該等言詞陳述作成時，有何顯不可信之不適當情況，依
    照同法第一百五十九條之一第二項之規定，自得採為本案認
    定犯罪事實之證據；另輕型機車（車號：QN9-473號）車籍
    資料乙份係公務員職務上製作之證明文書，本院查無該等文
    書有何故意登載不實之顯不可信之情況，依照同法第一百五
    十九條之四第一款之規定自得採為本案認定犯罪事實之證據
    ；財團法人奇美醫院診斷證明書、奇美醫院病歷各乙份，均
    係從事業務之人於通常業務過程所須製作之證明文書，本院
    查無該文書有何故意登載不實之顯不可信之情況，依照同法
    第一百五十九條之四第二款之規定自得採為本案認定犯罪事
    實之證據。
乙、認定事實方面：
    上揭事實，業據被告於偵審中坦承不諱（見偵卷第11至12頁
    、第22至23頁、本院卷第19頁），核與證人丙○○、鄭柏祥
    於偵查中結證情節相符（見偵卷第28至30頁），並有現場監
    視錄影設備翻拍相片一幀（見警卷第20頁）、現場照片八十
    八幀（偵卷第51至72頁）在卷及米白色T恤、藍色牛仔褲各1
    件、半罩式安全帽1頂、及所持西瓜刀一把扣案（扣押物品
    目錄表二紙，見警卷第17頁、院卷第44頁）足資佐證。罪證
    明確，被告犯行堪以認定。至被告於審理中辯稱：伊在犯案
    之前，有憂鬱症病發的情況云云（見院卷第38頁）；惟查被
    告於本院審理中供承犯案當時並無吸毒或喝酒，只是精神不
    穩定而已（見院卷第38頁），是縱被告於行為時有憂鬱症病
    發的情況，亦顯未因精神障礙或其他心智缺陷，致不能辨識
    其行為違法或欠缺依其辨識而行為之能力者，或致其辨識行
    為違法或依其辨識而行為之能力，顯著減低之程度，自不得
    據以減輕其刑，併此敘明。
丙、論罪科刑方面：
    核被告乙○○所為，係犯刑法第330條第2項、第1項之攜帶
    兇器加重強盜未遂罪、同法第277條第1項之傷害罪及同法第
    284條第1項前段之過失傷害罪。公訴人認被告所犯上開傷害
    罪，亦係犯上開刑法第284條第1項之過失傷害罪，其起訴法
    條尚有未洽，應予變更。被告已著手於強盜犯罪行為之實行
    ，因被抵抗之意外障礙而未生結果，為障礙未遂犯，酌依刑
    法第二十五條第二項之規定，按既遂犯之刑減輕其刑。其所
    犯上述三罪，犯意各別，罪質互異，應予分論併罰。爰審酌
    被告正值壯年，竟不思正當途徑賺取錢財，反而持刀向前曾
    任職之商店強盜未遂，復故意將店員砍成非輕之傷害，並過
    失傷及欲奪下其所持刀子之店員之弟，嚴重危害社會治安及
    被害人之人身安全，惟於犯後尚能坦承犯行，態度良好，且
    無前科紀錄，素行良好，有台灣高等法院被告全國前案紀錄
    表乙紙附卷足憑等一切情狀，分別量處如主文所示之刑，並
    定其應執行刑，以示懲儆。扣案之西瓜刀一把、半罩式安全
    帽一頂，係被告所有供本案強盜未遂罪所用之物，西瓜刀一
    把復係其供傷害罪所用之物，業據被告於審理中供承在卷，
    均應依法宣告沒收。
丁、據上論斷，應依刑事訴訟法第二百九十九條第一項前段、第
    三百條，刑法第二百七十七條第一項、第二百八十四條第一
    項前段、第三百三十條第二項、第一項、第二十五條第二項
    、第五十一條第五款、第三十八條第一項第二款，判決如主
    文。
中　　華　　民　　國　　96　　年　　7 　　月　　13　　日
                  刑事第一庭  審判長  法  官  陳顯榮
                                      法  官  林勝利
                                      法  官  柯顯卿
以上正本證明與原本無異。
如不服本判決應於收受本判決後10日內向本院提出上訴書狀，並
應敘述具體理由。如未敘述上訴理由者，應於上訴期間屆滿後20
日內向本院補提理由書狀（均須按他造當事人之人數附繕本）「
切勿逕送上級法院」。
　　　　　　　　　　　　　　　        書記官  郭子誠
中　　華　　民　　國　　96　　年　　7 　　月　　13　　日
附錄所犯法條：
刑法第二百七十七條第一項
傷害人之身體或健康者，處三年以下有期徒刑、拘役或一千元
以下罰金。
刑法第二百八十四條第一項：
因過失傷害人者，處六月以下有期徒刑、拘役或五百元以下罰
金，致重傷者，處1年以下有期徒刑、拘役或5百元以下罰金。
刑法第三百三十條第一項、第二項
犯強盜罪而有第三百二十一條第一項各款情形之一者，處七年
以上有期徒刑。
前項之未遂犯罰之。
